【裁判字號】    97,家訴,157
【裁判日期】    971120
【裁判案由】    確認拍賣無效
【裁判全文】
臺灣臺北地方法院民事判決             97年度家訴字第157號
原      告  乙○○
被      告  甲○○
                        1號3.
上列當事人間確認拍賣無效等事件，本院於民國97年10月30日言
詞辯論終結，判決如下：
    主  文
原告之訴駁回。
訴訟費用由原告負擔。
    事實及理由
一、原告起訴主張：台北市○○街49巷10-1號2 樓房屋及其坐落
    土地為被繼承人即兩造之母楊阿梅所有，被告以被繼承人之
    母之名義向台北市第一信用合作社借款新台幣（下同）500
    萬元，並以系爭房地設定抵押，詎被告未就該筆債務負清償
    之責，並辦理繼承登記，嗣經該合作社聲請法院強制執行，
    並遭拍賣，侵害被告之權益即債務總額之1/3 。爰依民法第
    第1171條之規定，聲明：（一）鈞院96年度民執第30883 號
    強制執行程序應予撤銷，並宣告無效。（二）被告應給付原
    告180 萬元。
二、被告則辯稱：系爭房地設定抵押並借款500 萬元，係兩造之
    母楊阿梅生前所借貸，並由被告為連帶保證人，全數由楊阿
    梅支付家用及購屋之用，非被告所借用。楊阿母死亡後，兩
    造及訴外人陳義民三人辦理繼承登記，各持1/3 產權。嗣系
    爭房地遭稻江銀行強制執行，以730 萬9 千元拍定並於97年
    11月7 日點交完成。故系爭貸款屬繼承人共同之債務，非被
    告之債務，並聲明：原告之訴駁回。
三、兩造不爭執之事實：：
（一）查台北市○○街49巷10-1號2 樓之房屋及坐落土地為被繼
      承人即兩造之母楊阿梅之遺產，於93年間為向台北市第一
      信用合作社借款500 萬元而設定抵押權，楊阿梅死亡後，
      由兩造及訴外人陳義民三人辦理繼承登記。
（二）系爭房地經稻江銀行聲請強制執行，以730 萬9 千元拍定
      ，並於97年11月7 日點交完成。
四、得心證之理由：
    按當事人主張有利於己之事實者，就其事實有舉證之責任，
    民事訴訟法第277 條前段定有明文。查系爭500 萬借款之借
    據，借款人欄所載「楊阿梅」係由被繼承人楊阿梅所親自簽
    名，為原告所自承（見本院97年10月30日言詞辯論筆錄），
    惟原告主張借款實係由被告取走，為被告所否認，原告復未
    提出其他證據以實其說，其主張被告始為系爭500 萬元之實
    際借款人乙節，已非可信；再者，按民法第1171條第1 項規
    定：「遺產分割後，其未清償之被繼承人之債務，移歸一定
    之人承受，或劃歸各繼承人分擔，如經債權人同意者，各繼
    承人免除連帶責任。」該項規定所指各繼承人免除被繼承人
    債務之連帶責任，乃以遺產分割及債權人同意免除連帶責任
    為前提要件。原告雖據以主張其不應就系爭500 萬元債務負
    連帶責任，惟未提出遺產業經分割或債權人同意免除連帶責
    任之證明文件，其上開主張亦非可採。從而，原告依民法第
    1171條之規定，請求撤銷本院96年度民執第30883 號強制執
    行程序並宣告無效，並無所據；其請求被告應給付原告180
    萬元，亦無理由，均應予駁回。
六、訴訟費用負擔之依據：民事訴訟法第78條。
中    華    民    國    97    年    11    月    20    日
                  民事第十六庭  法  官  李莉苓
以上正本係照原本作成
如對本判決上訴，須於判決送達後20日內向本院提出上訴狀
中    華    民    國    97    年    11    月    20    日
                                書記官  王子方


司法院資訊處製作；財團法人民間司法改革基金會備份。
